臺灣臺北地方法院民事判決　　　　　　　 100年度親字第25號
原　　　告　潘定一
法定代理人　白秀蓮
訴訟代理人　潘俊宏
被　　　告　李漢杰HON K.
上列當事人間否認子女事件，本院於民國100年8月10日言詞辯論
終結，判決如下：
    主  文
確認被告與原告間親子關係不存在。
訴訟費用由被告負擔。
    事實及理由
一、被告未於言詞辯論期日到場，核無民事訴訟法第386條所列
    各款情形，爰依原告之聲請，由其一造辯論而為判決。
二、原告起訴主張略以：訴外人白秀蓮為原告之母，其與被告於
    民國93年8月26日結婚，白秀蓮於95年1月13日後即未與被告
    同居，而原告係於95年12月12日出生，原告顯非被告之子，
    原告之生父為訴外人潘俊宏，為中華民國國民，原告於美國
    出生，為入籍臺灣，有提起本訴之必要，為此爰請求確認兩
    造間之親子關係不存在等語。
三、按確認法律關係之訴，非原告有即受確認判決之法律上利益
    者，不得提起之，民事訴訟法第247條第1項定有明文。而此
    所謂即受確認判決之法律上利益，係指因法律關係之存否不
    明確，致原告在私法上之地位有受侵害之危險，而此項危險
    得以對於被告之確認判決除去之者而言，故確認法律關係存
    否之訴，苟具備前開要件，即得謂有即受確認判決之法律上
    利益，最高法院42年度臺上字第1031號判例意旨可供參照。
    查本件原告主張與被告間並無真實血緣關係存在，原告實為
    其母白秀蓮自潘俊宏受胎所生，原告自得起訴除去此不實之
    親子關係，應認本件有即受確認判決之法律上利益，合先敘
    明。
四、經查，原告主張之事實，業據其提出法務部調查局DNA實驗
    室鑑定書、美國法院依白秀蓮與潘俊宏就其間之聯合親子關
    係協議所為判決、美國加州高等法院依白秀蓮與被告離婚協
    議所為之裁判、戶籍謄本、白秀蓮之中華民國居留證、被告
    之護照及身分證明文件影本、原告之護照影本（均附於本院
    99年度親字第153號卷內）、原告之護照影本等件為證。又
    依前法務部調查局DNA實驗室鑑定書鑑定原告與潘俊宏間之
    染色體型別分析，經鑑定結果為原告與潘俊宏相對應型別均
    無矛盾，經計算其CPI值，研判潘俊宏非常有可能（機率99.
    96%以上）為原告之生父，證實潘俊宏為原告之親生父親等
    情，原告主張其與被告之子，要屬事實，堪以採信。
五、依民國100年5月27日公布之修正後涉外民事法律適用法第51
    條規定：「子女之身分，依出生時該子女、其母或其母之夫
    之本國法為婚生子女者，為婚生子女。但婚姻關係於子女出
    生前已消滅者，依出生時該子女之本國法、婚姻關係消滅時
    其母或其母之夫之本國法為婚生子女者，為婚生子女」。本
    件原告及白秀蓮均為美國籍，被告為香港地區人士，有關親
    子訴訟為民事事件，本件白秀蓮與被告間之婚姻關係於96年
    6月1日消滅，有原告所提出之美國加州高等法院依白秀蓮與
    被告離婚協議所為之裁判影本在卷可稽，本件自應適用原告
    、白秀蓮之本國法美國法及被告之本國法即香港地區法律為
    準據法。依原告所提出美國加州法關於父母子女親子關係規
    定Famc§7540：「Except as provided in Section 7541,
    the child of a wife cohabitating with her husband,
    who is not impotent or sterile,is conclusively
    presumed to be a child of the marriage.」Famc§7541
    (a)：「Notwithstanding Section 7540,if the court
    finds that the conclusion of all the experts,as
    disclosed by the evidence based on blood tests
    performed pursuant to[§7550 etseq.], are that the
    husband is not the father of the child,the question
    of the paternity of the husband shall be resolved
    accordingly.(b)the notice of motion for blood tests
    under this section may be filed not later than two
    years from the child's date of birth by the husband,
    or for the purpose of establishing paternity by the
    presumed father of the child through or by the
    child's meaning given in Section 7611 and 7612.」；
    又依香港法例第429章父母與子女條例第5條規定：「(1)任
    何男子在下列情況下須被推定為一名子女的父親：(a) 若他
    曾與該子女的母親結婚，而憑藉該婚姻產生一項法律推定，
    推定該子女為該男子的婚生子女；或(b)除第10(3)條另有規
    定外，凡無其他男子根據(a)段被推定為該子女的父親，而
    在本條生效日期後，他在生死登記官根據任何條例而備存的
    出生登記冊，獲登記為該子女的父親。(2)根據(1)款所作出
    的推定，在證明並非如此的可能性較高時，可予推翻」，本
    件白秀蓮於95年12月12日產下原告，其受胎期間係在白秀蓮
    與被告婚姻關係存續中，依上開美國法與香港法，均推定為
    渠等所生之婚生子女。然依前開鑑定結果，原告所為主張其
    與被告間確無血緣之親子關係既為真實。另白秀蓮並已與潘
    俊宏於98年9月24日向美國加州高等法院提出建立（潘俊宏
    與潘定一間）親子關係之聲請，經該法院確認有關原告生於
    95年12月12日，並未在法律上與其前夫（即本件被告）完成
    離婚手續，白秀蓮在潘定一生日前的300天內並未與其前夫
    同居，其最後與其前夫（即本件被告）同居日期為95年1 月
    13日，而其前夫即被告從未見過原告，並已簽署一份永遠放
    棄所有權利的聲明且提交該法庭備案等事實，上開事實既經
    確認，則被告已放棄有關對原告所有權利，而經由上開裁判
    建立潘俊宏與原告間之親子關係，潘俊宏為原告之合法父親
    ，並據上開事實依法享有一切親子地位之權利與義務，則原
    告與潘俊宏間親子關係，依美國的法律即已建立；另依上開
    香港法，既有上開鑑定書可證明潘俊宏與原告間之親子關係
    ，則原告與被告間事實上即不可能有血緣上之父子關係，而
    得推翻上開推定。從而，原告提起本件訴訟，確認兩造間之
    親子關係不存在，自屬有據，應予准許。至本件被告與原告
    間之親子關係雖受推定而未經以否認子女之訴確認原告非白
    秀蓮自被告受胎所生，然被告未曾見過原告，亦已拋棄對原
    告所有之權利，且經美國加州高等法院裁判認定潘俊宏為原
    告之合法父親，而得行使法律上父母子女間關係之權利義務
    。而原告現為潘俊宏（中華民國國籍）所撫育，並與白秀蓮
    結婚，而白秀蓮前曾提起否認子女之訴，經本院以99年度親
    字第153號判決以其自子女出生之曾起至提起訴訟時已逾2
    年期限而判決駁回其所提否認子女之訴，惟該判決未審及該
    件當事人並非我國國籍，而係美國籍及香港籍，依當時之涉
    外民事法律適用法之規定，似不應適用我國法，該判決逕引
    我國民法規定而為判決，於法似有斟酌之餘地。現因該判決
    業已確定，且已逾提起再審之期間，如認其欠缺權利保護要
    件，將致現已與原告之生母白秀蓮結婚之潘俊宏，且實際由
    其撫育原告，在美國可以父親地位行使負擔對被告之權利義
    務，在我國卻不能以其法律上父親之角色居之，是本院審酌
    上開情事，認原告提起本件確認訴訟，應有權利保護之必要
    ，附此敘明。
六、據上論結：本件原告之訴為有理由，並依民事訴訟法第385
    條第1項前段、第78條，判決如主文。
中    華    民    國   100    年    8     月    24    日
                        家事法庭法  官  蔡政哲
以上正本係照原本作成
如不服本判決，應於判決送達後20日之不變期間內，向本院提出
上訴狀。如委任律師提起上訴者，應一併繳納上訴審裁判費。
中    華    民    國   100    年    8     月    24    日
                                書記官  孫捷音